【裁判字號】    96,上訴,4531
【裁判日期】    970527
【裁判案由】    重利等
【裁判全文】
臺灣高等法院刑事判決                96年度上訴字第4531號
上  訴  人  台灣桃園地方法院檢察署檢察官
上  訴  人
即  被  告  乙○○
                    （現於台灣台北監獄）
被      告  壬○○
                      2弄9號
            丑○○
            戊○○（原名李晏誠）
                      3號1樓
上列上訴人因被告重利等案件，不服臺灣桃園地方法院95年度訴
字第555號，中華民國96年7月27日第一審判決（起訴案號：臺灣
桃園地方法院檢察署94年度偵字第9766號及移送併案案號：95年
度偵字第5973號），提起上訴，本院判決如下：
    主  文
上訴駁回。
    事  實
一、丁敏翀、潘仁傑（另經檢察官偵查起訴，由原審以95年度易
    字第945號審理）基於常業重利之犯意聯絡，共同約定由丁
    敏翀成立日昇商業股份有限公司（址設桃園縣楊梅鎮○○路
    172號，下稱「日昇公司」）後，負責出資放款，以經營重
    利放貸業務，吸引不特定人借款，潘仁傑則自民國93年4月2
    3日起登記為日昇公司負責人，負責紀錄每日收、放款金額
    之記帳業務兼催討利息之工作，其等即自93年4月23日起至9
    5年2月23日之期間內，共同以收取高額利息及報酬為業，適
    有卯○○、甲○○、辰○○（起訴書誤為「劉淑雅」）、巳
    ○○○、癸○○、辛○○、午○○、己○○、庚○○、丁○○、丙○○、子○○○、寅○等人需款孔急，亟須借貸現金
    使用，在急迫下，分別透過友人介紹或看到日昇公司散發之
    放款廣告貼紙，而知悉丁敏翀在從事放款業務後，陸續撥打
    丁敏翀使用之行動電話門號0000000000號聯繫，向丁敏翀表
    達告貸之意後，丁敏翀、潘仁傑即乘卯○○等人需款周轉急
    迫之際，先後於如附表一所示時間、地點，以同表所示借款
    金額及取息方式，貸款予該表所示各該借款人，而收取與原
    本顯不相當之重利，藉此牟取高額利息，並以此為業。丁敏
    翀於上開期間內，為向上開借款人催討債務，復陸續僱用與
    其及潘仁傑2人具有共同之常業重利犯意聯絡之乙○○（參
    與時間為93年4月23日起至94年4月21日止，但須扣除其於94
    年1月25日起至94年3月7日止入臺灣桃園看守所附設勒戒處
    所執行觀察勒戒之期間）、曾正賢（另經檢察官移送原審以
    94年度易字第734號併案審理，參與時間為93年12月間某日
    起至94年4月21日止）及其他不詳姓名年籍之成年男子4、5
    人，共同負責向借款人催討利息之工作，薪水係按日計算，
    每收回款項1萬元，即可從中抽取1至2千元之報酬，乙○○
    、曾正賢亦以此為業。
二、詎借款人卯○○、甲○○、癸○○、丁○○、己○○、丙○○、庚○○、子○○○等人向丁敏翀借款後，均有未按時還
    款之情形，丁敏翀、乙○○、潘仁傑、曾正賢及不詳姓名年
    籍之成年男子5人為能順利收回先前貸放予上開借款人之款
    項及高額利息，竟另行起意，共同基於恐嚇之概括犯意聯絡
    及行為分擔，先後為下列行為：(一)因寅○借款後無力支付利
    息，於93年10、11月間，在桃園縣中壢市○○路13號童心圓
    補習班新址內，與丁敏翀協商還款事宜時，丁敏翀竟基於恐
    嚇之概括犯意，以「你不還錢，就要接收補習班」此一足以
    加害他人財產之恫嚇言詞，恐嚇寅○，寅○因此因生畏懼，
    致生危害於安全；丁敏翀又於93年12月間某日，率人前往上
    址向寅○收款時，因寅○無法如期付款，丁敏翀又承上相同
    犯意，以同上相同言詞恫嚇寅○，寅○亦因此因生畏懼，致
    生危害於安全。(二)因甲○○借款後未按期清償利息，丁敏翀
    於93年7月21日某時許，與甲○○約在桃園縣龍潭鄉某處見
    面後，即率同具有共同犯意聯絡之不詳姓名年籍成年男子4
    人前往赴約，除向甲○○催討債務外，丁敏翀復以出手毆打
    甲○○（傷害部分未據告訴）之恐嚇舉動，及以「下次一定
    要按時繳利息，否則後果自行負責」等加害他人生命、身體
    之言詞，恫嚇甲○○，甲○○因此心生畏懼，致生危害於安
    全。(三)因卯○○借款後未按期清償利息，丁敏翀、乙○○即
    承上相同之恐嚇犯意聯絡，連續為下列恐嚇行為：1.丁敏翀
    先於93年8月間某日，撥打電話予卯○○，指責其何以遲交
    利息後隔1、2日，乙○○即前往卯○○位於桃園縣平鎮市○○路之住處前，以紅漆潑灑在卯○○住處之牆壁上，並以紅
    漆書寫「借錢不還」之字樣，以此恫嚇舉動恐嚇卯○○，卯
    ○○因此心生畏懼，致生危害於安全。2.丁敏翀、乙○○復
    於93年9、10月間某日，前往卯○○上址住處巷口，以疑似
    手槍槍柄之物敲打卯○○之後腦部，並以「趕快湊錢，否則
    下次再會來」、「再不還錢，你和你全家小心點」、「你小
    心一點，我在你們家打轉，對你們家很熟悉，要你們家小心
    」等足以加害他人生命、身體之言詞，恫嚇卯○○，卯○○
    因此心生畏懼，致生危害於安全。3.乙○○於94年3月20日
    撥打電話向卯○○催討債務時，復在電話中恫嚇稱「不然就
    叫你去死」等語，卯○○因此心生畏懼，致生危害於安全。
    (四)因癸○○借款後未按期清償利息，丁敏翀、乙○○、曾正
    賢及不詳姓名年籍之成年男子3人，復承上相同之恐嚇犯意
    聯絡，連續為下列恐嚇行為：1.丁敏翀於94年3月間某日撥
    打電話予癸○○，在電話中向癸○○恫嚇稱「若不還錢，就
    叫小弟去你兒子學校綁架你兒子」等足以加害癸○○之子生
    命、身體安全之言詞，癸○○因此心生畏懼，致生危害於安
    全。2.丁敏翀、乙○○、曾正賢及另3名不詳姓名年籍之成
    年男子等人，又連續於94年農曆除夕（即國曆95年2月8日）
    晚上某時許、94年2月間某日晚上某時許，共同前往癸○○
    位於桃園縣平鎮市○○路之住處前，以裝有紅色油漆之酒瓶
    丟擲向癸○○住處大門，導致大門玻璃破裂損壞，致癸○○
    受有財產上損害；其等再於94年4月6日凌晨0時許，前往上
    址癸○○住處前，以相同方式砸玻璃後，並以紅色油漆在癸○○住處門上書寫「借錢不還」、「幹」等加害他人名譽之
    言詞，而以上開舉動及言詞恫嚇癸○○，癸○○因此心生畏
    懼，致生危害於安全。(五)因丁○○借款後未按期清償利息，
    丁敏翀、乙○○、曾正賢等人復承上相同之恐嚇犯意聯絡，
    連續為下列恐嚇行為：1.丁敏翀、乙○○、曾正賢於94年3
    月26日晚上10時許，前往丁○○位於桃園縣中壢市○○○路
    之住處前潑灑油漆，並恫嚇稱「如果不還錢，你就小心點」
    等加害他人生命、身體安全之言詞，丁○○因此心生畏懼，
    致生危害於安全。2.嗣丁○○於94年4月19日晚上10時許，
    偕同男友彭清明前往桃園縣楊梅鎮○○路旭東娃娃城，欲找
    人在該處之丁敏翀洽談債務事宜，在場之丁敏翀以乙○○之
    不具殺傷力之改造手槍抵住丁○○腰部，表示尚有2萬元未
    清償完畢，而向丁○○及其男友彭清明恫嚇稱「今天你們要
    是不還出這2萬元，就要你們好看，並且走不出店門口」等
    加害他人生命、身體之言詞，丁○○、彭清明2人因此心生
    畏懼，致生危害於安全。(六)因己○○借款後未按期清償利息
    ，丁敏翀、乙○○、曾正賢復承上相同之恐嚇犯意聯絡，連
    續為下列恐嚇行為：1.丁敏翀於94年4月30日凌晨某時許，
    派不詳姓名年籍成年男子撥打電話向己○○催討利息時，因
    己○○覆以想一次還清所有款項，只借10萬元，為何要還30
    萬元等語後，該人即將電話交由丁敏翀接聽，丁敏翀遂在電
    話中向己○○恫嚇稱「一定要還30萬元，不然隨時會去找你
    ，對你不利」、「要你不能到法院作證，當天出庭時會到法
    院堵人，並一一記起，事後算帳」等足以加害他人生命、身
    體之言詞，己○○因此心生畏懼，致生危害於安全。2.曾正
    賢另於94年5月12日下午3時3分許，以其使用之行動電話門
    號0000000000號，寄發載有「你在（應為「再」字之誤）不
    還錢的話，瑞堂國小會有事」等足以加害他人生命、身體等
    言詞之恫嚇簡訊至己○○使用之行動電話內，己○○因女兒
    斯時即就讀瑞堂國小，遂因此心生畏懼，致生危害於安全。
    3.嗣曾正賢與另1名不詳姓名年籍之成年男子於94年5月31日
    上午7時30分許，前往己○○位於桃園縣楊梅鎮○○街住處
    樓下，以欲強押己○○及其女兒上車之舉動恫嚇己○○，己○○因此心生畏懼，致生危害於安全。己○○隨即於當日報
    警處理。(七)因丙○○借款後未按期清償利息，丁敏翀、乙○○遂承上相同之恐嚇犯意聯絡，由丁敏翀指示乙○○於94年
    4月間某日，在桃園縣八德市○○路上之麥當勞前，向丙○○催討債務，乙○○並以「你只剩幾分鐘外出籌錢，不然後
    果自行負責」等足以加害他人生命、身體之事，恫嚇丙○○
    ，丙○○因此心生畏懼，致生危害於安全。其等又承上相同
    犯意，於94年5月3日深夜某時許，派不詳姓名年籍之人前往
    丙○○位於台北縣鶯歌鎮○○○路住處潑灑黑色及橘色油漆
    ，以此舉動恫嚇丙○○，丙○○亦因此心生畏懼，致生危害
    於安全。(八)因庚○○借款後未按期清償利息，於94年4月24
    日經丁敏翀催討債務之際，詢問丁敏翀可否讓其分2期清償
    本金，遭丁敏翀拒絕後，丁敏翀遂承上相同之恐嚇犯意，以
    其所有之行動電話0000000000號傳送載有「要出面還錢，否
    則後果自行負責」等足以加害他人生命、身體安全之簡訊至
    庚○○使用之行動電話內，恫嚇庚○○，庚○○因此心生畏
    懼，致生危害於安全。(九)因子○○○借款後未按期清償利息
    ，丁敏翀即承上相同之恐嚇犯意，夥同具有恐嚇之共同犯意
    聯絡之潘仁傑，連續為下列恐嚇行為：1.丁敏翀、潘仁傑於
    95年1月20日晚上8時許，前往子○○○位於桃園縣桃園市○○路住處收取利息時，因子○○○表示無力償還利息，丁敏
    翀即用力拍打桌子，以手肘將桌上物品翻掃落地，並示意潘
    仁傑至外面拿傢伙進來之恐嚇舉動，及潘仁傑以「不還錢就
    給你好看，有本事你都不要住這裡了，搬到哪裡就從哪裡把
    你找出來」、「不還錢就把你朋友邱玉娣開的鴻昌自助餐店
    面砸掉，不讓她做生意」等足以加害他人生命、身體、財產
    之恫嚇言詞，恐嚇子○○○，子○○○因此心生畏懼，致生
    危害於安全。2.嗣子○○○於95年1月22日交付6千元予友人
    邱玉娣，囑由邱玉娣轉交丁敏翀後，丁敏翀、潘仁傑即夥同
    具有恐嚇犯意聯絡之不詳姓名年籍成年男子1人，於95年1月
    下旬某日，前往邱玉娣開設之鴻昌自助餐店內，以「你是保
    證人，子○○○欠帳當然要找你討，你店是開在這裡，不付
    就翻桌砸店」等足以加害他人財產之恫嚇言詞，及由該不詳
    姓名年籍之成年男子作勢外出至車上拿取「傢伙」之恫嚇舉
    動，恐嚇邱玉娣，邱玉娣因此心生畏懼，致生危害於安全，
    而交付上開利息6千元予丁敏翀。嗣曾正賢、張榮賓於94年
    2月3日下午4時許，承丁敏翀之命，前往寅○經營之童心圓
    補習班，向寅○催討利息時，經寅○報警後，為警到場查獲
    曾正賢、張榮賓2人。警方再於94年4月21日晚上6時許，持
    原審核發之搜索票，前往日昇公司內搜索，查獲在場之丁敏
    翀、乙○○、曾正賢、壬○○、丑○○、戊○○（原名李晏
    誠）（上開壬○○、丑○○、戊○○之部分另諭知無罪，詳
    後述），並扣得如附表二所示丁敏翀所有供其共犯上開常業
    重利犯行、恐嚇犯行之物，及乙○○所有非供本案犯罪使用
    之不具殺傷力之改造子彈2顆、鋁棒2支、鐵條3支、鐵條2把
    、壬○○個人所有之開山刀1支等物。警方依據扣案之本票
    發票人資料，循線覓得如附表一編號1至11號所示各該借款
    人後，始查悉上情。丁敏翀於上開時地為警查獲後，復於95
    年2月23日夥同潘仁傑前往邱玉娣開設之上開自助餐店，欲
    向邱玉娣催討子○○○借款所積欠本金、利息時，經邱玉娣
    報警處理，警方到場即查獲丁敏翀、潘仁傑2人，並扣得丁
    敏翀所執有由子○○○簽發之本票1紙後，始查悉如附表一
    編號13所示之情。
三、案經癸○○告訴及桃園縣政府警察局移送臺灣桃園地方法院
    檢察署檢察官偵查起訴及移送併案審理。
    理  由
一、訊據被告乙○○對於前揭之事實，除附表一編號13否認有參
    與外，餘均承認，並辯稱附表一編號13其沒有參與，案發時
    間其在觀察勒戒云云，然查前揭事實欄「一」所載常業重利
    之犯罪事實，有證人即被害人己○○、巳○○○於警詢及偵
    查中之陳述，及證人即被害人卯○○、甲○○、辰○○、癸○○、辛○○、午○○、庚○○、丁○○、丙○○、子○○○於警詢、偵查中及原審審理中之陳述，及證人及被害人寅
    ○於警詢、原審審理中之陳述等證據可資佐證，並經證人即
    共犯曾正賢、潘仁傑於原審審理中具結證述明確，且有證人
    甲○○簽發之本票2紙（見94年度偵字第9766號卷第69至70
    頁）、證人午○○簽發之本票1紙（見同上卷第74頁）、證
    人癸○○簽發之本票及借款契約書各1紙（見同上卷第83至8
    4頁）、證人卯○○之身分證影本、所簽借據2紙及本票影本
    3紙（見同上卷第173至176頁）、證人己○○所有之車號L
    4-8981號自小客車行照影本、健保卡影本、公司名片影本、
    身分證影本各1紙及其所簽借款契約書、車輛讓渡證書、機
    車借據及本票影本各1紙（見同上卷第181至185頁）、證人
    丙○○所簽本票影本2紙（見同上卷第209頁）、證人庚○○
    所簽本票影本1紙及其提出之身分證影本、日昇公司名片、
    旭東娃娃城名片正反面影本各1紙（見同上卷第226至227頁
    ）、證人辛○○之工作證影本及其所簽本票影本各1紙（見
    同上卷第23 1頁）、證人辰○○所簽本票影本1紙（見同上
    卷第239頁）及證人子○○○所簽本票影本1紙（見95年度偵
    字第5973號卷第44頁）在卷可稽，復有扣案被告乙○○所有
    之記事本1本、共犯曾正賢所有之記事本2本、共犯丁敏翀所
    有分別供其與被告乙○○、共犯曾正賢使用之插入行動電話
    門號0000000000號、0000000000號、0000000000號SIM卡使
    用之行動電話各1支等物為證，互核相符，證人丁敏翀對於
    上情亦不否認，由此足認證人己○○、巳○○○、卯○○、
    甲○○、辰○○、癸○○、辛○○、午○○、庚○○、丁○○、丙○○、子○○○、寅○等人所指述被告乙○○及丁敏
    翀2人所犯重利犯行之情，均與事實相符，足堪採信。又按
    參諸最高法院84年度台上字第5061號判決意旨謂：「公眾週
    知之事實，毋庸舉證，刑事訴訟法第157條定有明文。查民
    間利息通常為月息2、3分（即百分之2、3），為一般有民間
    資金往來經驗者所熟知，相關報章雜誌對銀行及民間利息之
    起落，亦時有報導，原判決未敘明其依據，按之上開法條之
    規定，並無證據上理由不備之違誤」，加以民法規定約定利
    率超過週年利率20%者，付款人對於超過部分之利息，無請
    求權，乃民法第205條所規定，旨在防止重利盤剝。查依照
    證人己○○、巳○○○、卯○○、甲○○、辰○○、癸○○
    、辛○○、午○○、庚○○、丁○○、丙○○、子○○○、
    寅○等人所指述之借款金額、借款期間及利息計算情形（詳
    見附表所載借款金額、利息計算方式），經計算後可知，被
    告乙○○及丁敏翀於上揭事實欄「一」所載時地，貸款予各
    該債務人時所憑以計算利息之利率，經換算成週年利率結果
    ，各係相當於如附表一所示243％、365％、438％、511％、
    547％、608％、657％及730%不等之週年利率，明顯超逾週
    年利率20％甚多，且又均於借款時預扣第1期利息，而如附
    表一所示各該借款人於借款時，復須簽發票面金額為借款金
    額2至3倍不等之本票，交付丁敏翀收執，作為借款之擔保，
    則以證人己○○、巳○○○、卯○○、甲○○、辰○○、癸○○、辛○○、午○○、庚○○、丁○○、丙○○、子○○○、寅○實際取得之借貸本金與被告乙○○及丁敏翀等人預
    先收取之利息計算，其實際之利息更超過前述利息，且遠逾
    一般民間借貸利率月息2.5分或3分之計算標準甚多，自均屬
    與原本顯不相當之重利無疑。而一般人茍未陷於急迫，孰願
    負擔此高額利息而借款，此由證人己○○、巳○○○、卯○○、甲○○、辰○○、癸○○、辛○○、午○○、庚○○、
    丁○○、丙○○、子○○○、寅○等人就關於借款之原因，
    分別陳明：係因急需用錢，始向丁敏翀借貸等情，益徵其然
    ，此情亦為被告乙○○及共犯丁敏翀、潘仁傑、曾正賢等人
    所明知，其等既知如附表所示各該借款人急需款項，仍乘其
    急迫之際，預定苛刻條件，貸以金錢而搏取重利，其等均有
    乘人急迫之情甚明。此外，被告乙○○及共犯丁敏翀、潘仁
    傑自日昇公司於93年4月23日設立登記之際，即共同參與、
    分擔上揭常業重利犯行，其中丁敏翀負責提供資金放款，共
    犯潘仁傑則登記為日昇公司之名義上負責人，並負責日昇公
    司每日放款金額及所收帳款金額之記帳事宜，又與丁敏翀負
    責分配每日應收受本金、利息之債務人及應收取金額予該日
    昇公司員工等事，丁敏翀與共犯潘仁傑共同以犯重利罪為業
    之期間係自93年4月23日起至95年2月23日為警方查獲時止；
    另被告乙○○則與嗣於93年12月間始加入日昇公司之共犯曾
    正賢，每日負責按丁敏翀或共犯潘仁傑之指示，外出向各該
    借款人收取利息或本金，而其等2人共同以犯重利罪為業之
    期間均迄至94年4月21日（被告乙○○參與時間為93年4月23
    日起至94年4月21日止，但須扣除其於94年1月25日起至94年
    3月7日止入臺灣桃園看守所附設勒戒處所執行觀察勒戒之期
    間）為警查獲為止等節，分據證人即共犯丁敏翀、乙○○、
    潘仁傑、曾正賢於原審審理中分別證述在卷，由此足認被告
    乙○○及丁敏翀均有以犯重利罪牟利營生，並以之為業之行
    為無訛。是以，被告乙○○及丁敏翀所涉共同常業重利犯行
    ，均事證明確，足堪認定。又共同實施犯罪行為之人，在合
    同意思範圍內，各自分擔犯罪行為之一部，相互利用他人之
    行為，以達其犯罪之目的者，即應對於全部所發生之結果，
    共同負責，有最高法院本院28年上字第3110號判例要旨、96
    年度台上字第1668號判決要旨可資參照，被告乙○○自須負
    其共犯之責任，再被告乙○○係自94年1月25日起至94年3月
    7日止在臺灣桃園看守所附設勒戒處所執行觀察勒戒，有其
    前案紀錄表在卷可稽，附表一編號13之時間被告並未在勒戒
    所，況證人張榮賓於原審亦稱有和被告去過前揭之童心圓補
    習班（原審卷一第304頁），是被告前揭所辯附表一編號13
    部分沒有參與，案發時間其在觀察勒戒等，自屬無據，尚無
    可採。被告告請求再傳訊證人曾正賢、張榮賓等，因本件事
    證已明確，核無必要。就上揭事實欄「二」所載各該恐嚇犯
    行及證人癸○○住處大門玻璃遭毀損之犯行，分據證人即被
    害人己○○、邱玉娣於警詢、偵查中指述明確，及據證人即
    被害人甲○○、卯○○、癸○○、丁○○、丙○○、庚○○
    、子○○○於警詢、偵查中及原審審理中迭為證述綦詳，另
    證人丁○○遭恐嚇乙節，亦經證人即其男友彭清明於警詢、
    偵查中證述在卷，互核相符，且有證人己○○遭恐嚇行動電
    話簡訊列印紙本1張（見同上偵查卷第194頁）及受傷照片4
    幀（見同上偵查卷第199至200頁）、證人丙○○住處遭潑灑
    油漆之照片5幀（見同上偵查卷第205頁）、證人丁○○住處
    遭潑灑油漆之照片6幀（見同上偵查卷第256頁）附卷可參，
    互核相符；另證人癸○○住處遭人以裝有油漆之油漆瓶丟擲
    ，導致門口遭噴灑油漆，玻璃則破裂損壞乙節，亦據證人癸○○於警詢、偵查中及原審審理中證述明確，且有證人癸○○住處遭潑灑油漆、大門玻璃破裂之照片4幀（見同上偵查
    卷第91至92頁）附卷可佐。審酌證人己○○、甲○○、卯○○、癸○○、丁○○、丙○○、庚○○、子○○○等人與被
    告丁敏翀、乙○○及共犯潘仁傑、曾正賢等人間，僅有如附
    表一所示之各該民間借貸關係，其等均係需款孔急，四處告
    貸無門，急迫中始同意以高額利息向丁敏翀借款之人，其後
    又陸續經被告乙○○或共犯丁敏翀、曾正賢等人前來收取利
    息債務，衡情，證人己○○、甲○○、卯○○、癸○○、丁○○、丙○○、庚○○等人對於前來向其等放款、收款之被
    告乙○○或共犯丁敏翀、曾正賢、潘仁傑等人之面貌，自有
    相當記憶或認識；另證人子○○○向丁敏翀借款後，曾由丁
    敏翀偕同共犯潘仁傑前往向其及其友人邱玉娣催討債務，則
    證人子○○○及其友人邱玉娣對於丁敏翀及共犯潘仁傑之面
    貌亦有相當記憶，此屬人情之常。而如附表一所示借款人中
    ，包括證人辰○○、巳○○○、辛○○、午○○等人均有按
    期償還借款本金及利息，丁敏翀等人即未對其等施加恐嚇、
    毀損等暴力討債行為，雙方即相安無事，然證人己○○、甲○○、卯○○、癸○○、丁○○、丙○○、庚○○、子○○○等人俱分別證稱其等因無法按期還款或拖欠利息，即分別
    於上揭事實欄「二」所載時地，遭被告乙○○及共犯丁敏翀
    、曾正賢、潘仁傑或其他不詳姓名年籍之成年男子3人中之1
    人、2人或數人，前來催討債務，並以上揭恐嚇言詞或舉動
    恐嚇，其等因此心生畏懼，惟均因害怕丁敏翀等人報復，故
    除證人己○○唯恐女兒有遭人押走之虞而報警處理，及證人
    邱玉娣因遭丁敏翀恐嚇而報警處理外，其餘遭受恐嚇之證人
    甲○○、卯○○、癸○○、丁○○、丙○○、庚○○、子○○○、彭清明等人，均未主動報警處理，而其等與被告乙○○或共犯丁敏翀、曾正賢、潘仁傑等人間，並無任何仇恨怨
    隙存在，料無刻意設詞誣陷入罪之理，顯見上揭遭丁敏翀等
    人恐嚇證人己○○、甲○○、卯○○、癸○○、丁○○、彭
    清明、丙○○、徐發蒼、子○○○、邱玉娣等人，倘非確遭
    上開恐嚇（癸○○部分亦有毀損行為）情事，絕無能為如此
    明確指述之理。況證人即共犯之乙○○於原審審理中復證稱
    日昇公司是由丁敏翀、潘仁傑2人負責放款，丁敏翀或潘仁
    傑指示伊向何人收款，伊就去收款，若無法順利收得款項，
    伊會打電話給丁敏翀或潘仁傑，告訴他們錢未收足之事，由
    他們跟借款人講電話，等他們講完電話後，伊再依丁敏翀或
    潘仁傑指示看是要離開還是怎樣，大部分時候伊都直接走人
    ；扣案油漆瓶是潘仁傑要伊裝填油漆使用，伊有潑過油漆2
    、3次，其中2次是潘仁傑叫伊去山仔頂潑油漆等語明確（見
    原審審理卷二96年5月22日審判筆錄第7至14頁），及證人即
    共犯之曾正賢於原審審理中證稱伊從93年12月間某日加入日
    昇公司工作，平日潘仁傑、丁敏翀都有指揮伊外出向債務人
    收款，並告知伊當日要收款之債務人通訊方式、電話、金額
    ，伊紀錄在記事本上面後，就外出收款，公司財務都由潘仁
    傑記帳，伊每天收回之金額均交給潘仁傑，每收回1萬元款
    項可分得1、2千元報酬，每日支薪，伊大部分是跟乙○○一
    同外出收款，童心圓補習班那2次是與張榮賓一起去收款，
    伊有發簡訊恐嚇庚○○等語明確（見原審審理卷二所附95年
    6月29日審判筆錄第11至17頁），由此益徵丁敏翀所開設之
    日昇公司放款予各該借款人後，若遇借款人未按期還款時，
    確有以在借款人住處外潑灑油漆、砸玻璃或以行動電話發送
    有恫嚇內容之簡訊予借款人等方式，恐嚇各該積欠款項之借
    款人之行為無訛，由是亦認上揭證人己○○、甲○○、卯○○、癸○○、丁○○、彭清明、丙○○、庚○○、子○○○
    、邱玉娣等人分別指述遭被告乙○○或共犯丁敏翀、曾正賢
    、潘仁傑或其他不詳姓名年籍之成年男子恐嚇（癸○○部分
    亦有毀損行為）之事，均非子虛，應核與事實相符，均堪採
    信。甚且，證人己○○、甲○○、卯○○、癸○○、丁○○
    、彭清明、丙○○、庚○○、子○○○、邱玉娣等人，確因
    上揭遭被告乙○○及丁敏翀等人恐嚇（癸○○部分亦有毀損
    行為）乙事而心生畏懼，致生危害於安全等節，分據其等於
    警詢、偵查中及原審審理中陳述明確在卷。準此可認，被告
    乙○○前曾稱未恐嚇借款人、未潑灑油漆、未損壞癸○○住
    處大門玻璃云云，當屬避重就輕，規避刑責之詞，並不足採
    。綜上所述，被告乙○○與共犯丁敏翀、曾正賢、潘仁傑等
    人間，確均涉犯上開常業重利犯行及共同連續恐嚇危害他人
    安全之犯行無疑。被告乙○○前揭之所辯，無非係卸責之詞
    ，不足採信，本案事證明確，被告乙○○之犯行，堪以認定
    。
二、核被告乙○○所為，係犯修正前刑法第345條之常業詐欺罪
    及同法第305條之恐嚇危害他人安全罪、第354條毀損他人器
    物罪。被告乙○○就如附表一編號1至13號所示常業重利犯
    行，分與附表所載之共犯丁敏翀、潘仁傑、曾正賢、張榮賓
    與其他不詳姓名年籍成年男子4、5人間，具有犯意聯絡及行
    為分擔，應論以共同正犯；另被告乙○○就上揭事實欄「二
    」所示犯行，分與附表所載之共犯丁敏翀、潘仁傑、曾正賢
    與其他不詳姓名年籍成年男子3人間，各有犯意聯絡及行為
    分擔，亦應論以共同正犯。按共同正犯應就全部犯罪結果共
    負責任，故正犯中之1人其犯罪已達於既遂之程度者，其他
    正犯亦應以既遂論科（最高法院29年上字第3617號判例意旨
    參照）。次按刑法第344條重利罪成立之要件為(一)乘人急迫
    、輕率或無經驗，貸以金錢或其他物品，(二)取得與原本顯不
    相當之重利。在第一條件，係指明知他人出於急迫、輕率或
    無經驗，而利用機會故為貸與，在第二條件，係指就原本利
    率、時期核算及參酌當地之經濟狀況，較之一般債務之利息
    ，顯有特殊之超額者而言。此項犯罪，固須對於特定人為之
    ，始能成立。至若明知社會上有因急迫而舉債濟急，及因輕
    率或無經驗而從事舉債之情形，預定苛刻條件，一俟他人告
    貸，藉以博取重利為常業者，雖非對於特定人乘機利用，不
    能謂非對於一般人具有犯罪之概括故意，則其犯有前項法條
    所載情事，即應論以同法第345條之罪（最高法院27年上字
    第520號判例意旨、同院91年度台上字第3516號判決意旨參
    照）。且常業犯係指反覆以同種類之行為為目的之社會活動
    職業性犯罪而言，凡藉該犯罪以為日常謀生之職業，而有事
    實上之表現為已足，並不以犯罪時間之長短為標準。再刑法
    第345條之常業重利罪，係同法第344條重利罪之加重規定，
    亦即常業重利罪之成立以犯有第344條所載構成犯罪要件為
    必要（最高法院82年度台上字第5834號判決意旨參照）。是
    以，修正前刑法第345條之常業重利罪，性質上屬多數行為
    之集合犯，法律上擬制為一罪，即學理上所稱之實質上一罪
    。其反覆從事之多數行為相互間並不發生連續犯、牽連犯或
    想像競合犯裁判上1罪之問題。查被告乙○○與共犯丁敏翀
    、潘仁傑、曾正賢及其他不詳姓名年籍成年男子4、5人，共
    同以日昇公司名義對外從事地下錢莊之放款工作，吸引不特
    定人借款，及由潘仁傑登記為日昇公司負責人，負責紀錄每
    日收、放款金額之記帳業務兼催討利息之工作，乙○○、曾
    正賢擔任催討利息之工作，而共同以收取高額利息及報酬為
    業，藉以牟利營生等情，其等彼此間均有常業重利之犯意聯
    絡與犯行分擔，並均以之為業甚明。又被告乙○○就其所犯
    如上揭事實欄「二之(三)之２」所示之共同恐嚇、毀損犯行間
    ，及就其等所犯如上揭事實欄「二之(五)之２」所示之共同恐
    嚇犯行間，均係以1行為觸犯數罪名，侵害不同法益，均為
    為想像競合犯，應依刑法第55條規定從1重論以恐嚇危害他
    人安全罪1罪。而被告乙○○所犯先後多次恐嚇、毀損犯行
    ，各時間緊接，方法相同，各觸犯構成要件相同之罪，顯係
    各基於概括犯意反覆為之，各為連續犯，各應依修正前刑法
    第56條規定論以1罪，並各加重其刑。至被告乙○○所犯上
    開常業重利罪、連續恐嚇罪間，犯意各別，罪名互殊，應分
    論併罰。檢察官雖未就如附表一編號12、13號所示被告乙○○及丁敏翀2人共犯之重利犯行、恐嚇犯行提起公訴，然檢
    察官就犯罪事實一部起訴者，其效力及於全部，該未起訴之
    重利犯行與檢察官已起訴之常業重利罪間，具有集合犯之事
    實上一罪關係，屬同一事實，另該未起訴之連續恐嚇犯行與
    檢察官已起訴之連續恐嚇危害他人安全罪間，具有連續犯之
    裁判上1罪關係，已如前述，均為起訴效力所及，基於審判
    不可分原則，本院自應併予審究。末按，修正前刑法第55條
    後段所謂牽連犯，必須2個以上之行為有方法與結果之關係
    者，始足構成，亦即必須以犯1罪之方法行為犯他罪，或以
    犯1罪之結果行為犯他罪，方有牽連關係之可言，最高法院
    73年台上字第5446號著有判例。本件係因被告乙○○及丁敏
    翀之常業重利貸款予借款人己○○、甲○○、卯○○、癸○○、丁○○、丙○○、庚○○、子○○○等人後，因上開借
    款人未按期還款，其等始基於恐嚇之概括犯意，恐嚇上開借
    款人及被害人彭清明、邱玉娣2人，又以恐嚇、毀損他人器
    物之概括犯意，恐嚇告訴人癸○○，同時損壞其住處大門玻
    璃，是以，被告乙○○及丁敏翀初本無以恐嚇、毀損作為常
    業重利手段之意思，且常業重利亦非必以恐嚇、毀損為方法
    ，恐嚇、毀損更非常業重利之當然結果，故被告乙○○所犯
    常業重利罪與恐嚇危害他人安全罪、毀損罪間應屬犯意個別
    之數罪，起訴意旨就此認定上開罪名間具有牽連犯之裁判上
    1罪之關係云云，即有誤會，應依法併合處罰之。再依中華
    民國九十六年罪犯減刑條例第3條第1項第15款規定之反面解
    釋，被告乙○○於96年4月24日以前共同連續犯本案刑法第3
    05條恐嚇危害他人安全罪之部分，經宣告之刑未逾有期徒刑
    1年6月者，均屬應依法減刑之範疇，就被告乙○○所犯上開
    共同連續恐嚇危害他人安全罪，依中華民國九十六年罪犯減
    刑條例第2條第1項第3款規定，減其此部分之宣告刑2分之1
    。又被告乙○○行為後，刑法於94年2月2日修正公布，於95
    年7月1日施行。按行為後法律有變更者，適用行為時之法律
    ，但行為後之法律有利於行為人者，適用最有利於行為人之
    法律，修正後刑法第2條第1項定有明文。刑法第2條本身雖
    經修正，但刑法第2條既屬適用法律之準據法，本身尚無比
    較新舊法之問題，應一律適用裁判時之修正後刑法第2條規
    定以決定適用之刑罰法律。又以本次刑法修正之比較新舊法
    ，應就罪刑有關之共犯、未遂犯、想像競合犯、牽連犯、連
    續犯、結合犯，以及累犯加重、自首減輕暨其他法定加減原
    因（如身分加減）與加減例等一切情形，綜其全部罪刑之結
    果而為比較，如新舊法處罰之輕重相同，即無比較適用之問
    題，即無刑法第2條第1項之適用，應依一般法律適用原則，
    適用裁判時法（參見最高法院95年度第8次、第21次之刑庭
    會議決議意旨）。按刑法第305條之恐嚇危害他人安全罪，
    法定刑所得科之罰金為3百元以下罰金，另刑法第354條之毀
    損罪，法定刑所得科之罰金為5百元以下罰金，均係得科罰
    金刑之罪名。上開罪名之法定罰金刑最低度部分，由修正前
    刑法第33條第5款規定為銀元1元（折算為新台幣3元）以上
    ，修正後刑法第33條第5款則修正為新台幣1,000元以上，以
    百元計算，比較行為時法與裁判時法，關於修正之法定罰金
    刑最低度部分，應各以行為時法較有利於被告，自應依修正
    後刑法第2條第1項前段之規定，適用行為時法。刑法第345
    條之常業重利罪，於此次刑法修正前，實務通說見解係認其
    本質上即有連續犯之性質，是本次配合同法第56條連續犯之
    刪除，併予刪除。從而，依新修正規定，應就被告乙○○所
    犯個別重利行為，各評價為1重利犯行，而依刑法第344條之
    重利罪規定論處，並予數罪併罰。惟新修正刑法第51條第5
    款但書規定，將宣告多數有期徒刑之定應執行刑最高刑度，
    由不得逾20年，提高為不得逾30年，是以刑之宣告言之，應
    以刪除之舊刑法第345條規定，有利於被告乙○○。又被告
    乙○○行為後，刑法第56條關於連續犯之規定，均於95年1
    月7日該次修正刪除，此項刪除雖非犯罪構成要件之變更，
    但顯已影響行為人刑罰之法律效果，自屬法律已有變更。準
    此，本件關於被告乙○○於上揭事實欄所載時地各次恐嚇犯
    行及3次損壞告訴人癸○○住處大門玻璃之毀損犯行，依修
    正前刑法第56條之規定，應構成恐嚇罪、毀損罪之連續犯，
    並各應加重其刑；惟修正後之刑法既將連續犯之規定廢除，
    被告乙○○所犯之上開各次恐嚇、毀損行為間，並無接續犯
    或包括一罪之情形，則其等所為上開多次犯行，即各獨立成
    罪，各應分論併罰。是以，比較行為時法及裁判時法結果，
    以修正前之刑法第56條之規定，較有利於被告，故依修正後
    刑法第2條第1項前段之規定，各應適用行為時法論處。修正
    前刑法第28條係規定：「二人以上共同實施犯罪之行為者，
    皆為正犯」，修正後則將成立共同正犯之標準，由共同正犯
    之共同「實施」犯罪，改為共同「實行」犯罪。修正理由係
    認「實施」一詞，在實務上向來認為涵蓋陰謀、預備、著手
    、實行等概念在內，惟基於近代刑法個人責任原則及法治國
    人權保障之思想，前揭實務見解應有所修正，不應承認「陰
    謀共同正犯」及「預備共同正犯」為共同正犯之參與類型，
    然無礙於「共謀共同正犯」之成立。是修正後之共同正犯之
    可罰性要件之範圍業已限縮，乃屬行為可罰性要件之變更，
    自應比較新舊法。本件被告乙○○就本件常業重利、恐嚇、
    毀損等犯行，無論依修正前、後之規定，均構成共同正犯，
    是此部分修正對其等而言，並無有利或不利之區別，依最高
    法院95年度第12次刑事庭會議決議意旨，逕適用裁判時之刑
    法第28條規定論處。另被告乙○○行為後，刑法第51條第5
    款於95年7月1日修正，該款但書提高多數有期徒刑合併應執
    行之刑不得逾30年，同條第4款則未修正，然依修正前刑法
    第51條第5款但書規定，宣告多數有期徒刑者，於各刑合併
    執行之刑期，不得逾20年，是以，比較行為時法及裁判時法
    結果，修正後之刑法第51條第5款規定，並非對被告更有利
    ，故依修正後刑法第2條第1項前段之規定，在宣告多數有期
    徒刑之情形下，適用修正前刑法第51條第5款定其刑期。再
    按被告以外之人於審判外之言詞或書面陳述，除法律有規定
    者外，不得作為證據；被告以外之人於偵查中向檢察官所為
    之陳述，除顯有不可信之情況者外，得為證據；被告以外之
    人於審判外之陳述，雖不符前4條之規定，而經當事人於審
    判程序同意作為證據，法院審酌該言詞陳述或書面陳述作成
    時之情況，認為適當者，亦得為證據；當事人、代理人或辯
    護人於法院調查證據時，知有第159條第1項不得為證據之情
    形，而未於言詞辯論終結前聲明異議者，視為有前項之同意
    。刑事訴訟法第159條第1項、第159條之1第2項、第159條之
    5就此分別定有明文。查證人卯○○、甲○○、辰○○、巳
    ○○○、癸○○、辛○○、午○○、己○○、庚○○、丁○○、丙○○、彭清明、子○○○、邱玉娣、寅○等人於司法
    警察調查時所為之陳述，屬被告以外之人於審判外之陳述，
    依上開刑事訴訟法第159條第1項規定，原則上固不得作為證
    據，惟被告等於原審準備程序中，就上開陳述之證據能力，
    均表示不爭執，迄原審言詞辯論終結前未就上開證據之證據
    能力聲明異議，且審酌上開證據並非公務員違法取得，亦無
    證據力明顯過低之情形，復經於審判期日就上開證據進行調
    查、辯論，依法自有證據能力，均得作為本案證據。證人卯
    ○○、甲○○、辰○○、巳○○○、癸○○、辛○○、午○○、己○○、庚○○、丁○○、丙○○、彭清明、子○○○
    、邱玉娣等人於偵查中向檢察官所為之陳述，均屬被告以外
    之人於審判外所為之陳述，為傳聞證據。查現階段刑事訴訟
    法規定檢察官代表國家偵查犯罪、實施公訴，依法有訊問被
    告、證人及鑑定人之權，證人、鑑定人且須具結，而實務運
    作時，檢察官偵查中向被告以外之人所取得之陳述，原則上
    均能遵守法律規定，不致違法取供，其可信度極高，是以，
    刑事訴訟法於92年2月6日修正時，即為兼顧理論與實務，以
    該法第159條之1第2項規定，除顯有不可信之情況者外，得
    為證據（參考刑事訴訟法第159條之1立法理由）。審酌上開
    證人於偵查中所為之陳述，業經具結後所為，並非檢察官違
    法取供而得，且無顯不可信之情形，即應認上開證人於偵查
    中向檢察官所為之證述，可作為本案證據。同案共犯之丁敏
    翀、乙○○、壬○○、丑○○、戊○○（原名「李晏誠」）
    、潘仁傑、曾正賢於司法警察調查時所為之陳述，對其本人
    而言，亦屬被告以外之人於審判外之陳述，依上開刑事訴訟
    法第159條第1項規定，原則上固不得作為證據，惟被告於原
    審準備程序中，就上開陳述之證據能力，均表示不爭執，迄
    原審言詞辯論終結前未就上開證據之證據能力聲明異議，且
    審酌上開證據並非公務員違法取得，亦無證據力明顯過低之
    情形，復經於審判期日就上開證據進行調查、辯論，依法亦
    均得作為本案證據。另被告於原審準備程序中，就甲○○簽
    發之本票2紙、午○○簽發之本票1紙、癸○○簽發之本票及
    借款契約書各1紙、癸○○住處遭噴漆之照片4幀（見同上卷
    第91至92頁）、桃園縣政府警察局搜索扣押筆錄暨扣押物品
    目錄表、現場照片9幀（見同上卷第105至107頁）、日昇公
    司名片2張（見同上卷第108頁）、卯○○所簽借據2紙及本
    票影本3紙、己○○所簽借款契約書、讓渡證書、借據及本
    票影本各1紙、己○○遭恐嚇之電話簡訊列印紙本1紙、己○○受傷之照片4幀、丙○○住處遭潑灑油漆之照片5幀、丙○○所簽本票影本2紙、庚○○所簽本票影本1紙、日昇公司、
    旭東娃娃城名片影本4紙、辛○○所簽本票影本1紙、辰○○
    所簽本票影本1紙、丁○○住處遭潑灑油漆之照片5幀、子○○○所簽本票1紙，及扣案應收帳款委任契約書1本、記事本
    1本、鋁棒2支、開山刀1支、鐵棍3支、不具殺傷力之改造槍
    枝1支及改造子彈2顆、油漆罐7瓶、鐵條2把、門號00000000
    00、0000000000、0000000000號行動電話各1支等證據之證
    據能力，均表示不爭執，迄原審言詞辯論終結前未就上開證
    據之證據能力聲明異議，且審酌上開證據並非公務員違法取
    得，亦無證據力明顯過低之情形，復經於審判期日就上開證
    據進行調查、辯論，依法自有證據能力，均得作為本案證據
    。
三、公訴意旨另略以被告壬○○、丑○○、戊○○（原名「李晏
    誠」）亦基於常業重利之犯意聯絡，自93年4月23日起至94
    年3月20日止，在桃園縣及臺北縣等地，參與丁敏翀、乙○○共組之日昇公司，由丁敏翀指揮，與乙○○一同負責催討
    債務，經營地下錢莊，以散發小貼紙及帆布刊登貸款廣告，
    吸引不特定人借款，乘被害人卯○○、甲○○、劉淑雅、巳
    ○○○、癸○○、辛○○、午○○、己○○、庚○○、丁○○、丙○○等人需款孔急，由丁敏翀以與原本顯不相當之年
    利率365%至730%利息貸以現金，並以此為業，期間因被害人
    甲○○、卯○○、癸○○、己○○、丁○○、丙○○、庚○○等人未能按時繳付，而於93年7月21日，動手毆打甲○○
    （傷害部分未據告訴），並恐嚇稱下次一定要按時繳利息；
    於93年8月間某日，前往卯○○位於桃園縣平鎮市○○路之
    住處噴紅漆、於93年9、10月間某日，丁敏翀、乙○○因認
    卯○○未按期繳錢，持手槍槍柄朝卯○○之後腦敲打，並恐
    嚇稱趕快湊錢，否則下次再會來、乙○○亦曾恐嚇稱再不還
    錢，就叫你和你全家小心點、不然就叫你去死，丁敏翀亦曾
    恐嚇稱要你小心點，他在你們家打轉，對你們家很熟悉，要
    你們家人小心等語；丁敏翀等人以電話向癸○○揚言若不還
    錢，就叫小弟去你兒子學校綁架你兒子等語，曾正賢、丑○○、李晏誠等人並於94年4月6日凌晨前往癸○○位於桃園縣
    平鎮市○○路上住處砸毀玻璃及噴紅色漆；丁敏翀、乙○○
    、曾正賢等人於94年3月26日晚上10時，前往丁○○位於桃
    園縣中壢市○○○路住處潑灑油漆，丁敏翀、乙○○、曾正
    賢、壬○○等人於94年4月19日晚間10許，在桃園縣楊梅永
    美路旭東娃娃城，持手槍向丁○○及其男友彭清明揚言今天
    你們要是不還出這二萬元，就要你們好看，並且走不出店門
    口；丁敏翀、曾正賢等人於94年4月30日凌晨，以電話向己○○揚言要你不能到法院作證，當天出庭時會到法院堵人，
    並一一記起，事後算帳等語，再於94年5月12日下午3時3分
    許，以電話號碼0000000000號之行動電話，發送簡訊對己○○揚言你再不還錢的話瑞堂國小（己○○之女就讀學校）會
    有事等語；丁敏翀指示乙○○，向丙○○催討債務時，在桃
    園縣八德市○○路前的麥當勞處，向丙○○揚言你只剩幾分
    鐘外出籌錢，不然後果自行負責等語，又於94年5月3日深夜
    ，在丙○○位於台北縣鶯歌鎮住處潑灑黑色及橘色油漆；乙○○等人又以簡訊對庚○○恐嚇稱要出面還錢，否則後果自
    行負責等語，以上行為均使癸○○、己○○、丁○○、彭清
    明、丙○○、庚○○、甲○○等人心生畏懼，致生危害於安
    全，因認被告壬○○、丑○○、戊○○亦共同涉犯修正前刑
    法第345條常業重利罪嫌及刑法第305條恐嚇危害他人安全罪
    嫌及同法第354條毀損罪嫌等。公訴意旨認被告壬○○、丑
    ○○、戊○○涉犯上開之罪嫌，無非係以壬○○、丑○○、
    戊○○之供述；丁敏翀、乙○○之供述；證人卯○○、甲○○、辰○○、巳○○○、癸○○、辛○○、午○○、己○○
    、庚○○、丁○○、丙○○、彭清明等人之陳述，及借款人
    簽發之本票、借據、借款契約、被害人己○○遭恐嚇之電話
    簡訊列印紙本1紙及其受傷之照片4幀、被害人丙○○住處遭
    潑灑油漆之照片5幀、丙○○所簽本票影本2紙、被害人丁○○住處遭潑灑油漆之照片5幀，及扣案物品等證據為其主要
    論據。按犯罪事實應依證據認定之，無證據不得認定犯罪事
    實，又不能證明被告犯罪者，應諭知無罪之判決，刑事訴訟
    法第15 4條第2項、第301條第1項分別定有明文。此所謂認
    定犯罪事實之證據，係指足以認定被告確有犯罪行為之積極
    證據而言，該項證據自須適合於被告犯罪事實認定，始得採
    為斷罪資料。苟未能發現相當證據，或證據不足以證明，自
    不能以推測或擬制之方法，以為裁判基礎（參照最高法院29
    年上字第3105號及40年台上字第86號判例意旨）。次按檢察
    官就被告犯罪事實，應負舉證責任，並指出證明之方法，刑
    事訴訟法第161條第1項定有明文。因此，檢察官對於起訴之
    犯罪事實，應負提出證據及說服之實質舉證責任。倘其所提
    出之證據，不足為被告有罪之積極證明，或其闡明之證明方
    法，無從說服法官以形成被告有罪之心證，基於無罪推定之
    原則，自應為被告無罪判決之諭知，有最高法院92年度台上
    字第128號判決意旨可參。故事實審法院必須調查其他證據
    ，以資審認，必至因其他證據證明力之佐證，已可確信該項
    供述為真實而無合理之懷疑時，始得據為對他人不利之認定
    （參照最高法院89年度台上字第4173號判決意旨）。本件訊
    據被告壬○○、丑○○、戊○○均堅決否認涉有公訴人所指
    之此部分犯行，均辯稱其等於94年4月21日前往日昇公司是
    找朋友，並非該公司員工，警方到場搜索時，其等恰好在場
    ，其等並未對附表一所示各該借款人為放款、收款或恐嚇、
    毀損等語。查證人丁敏翀、乙○○、潘仁傑、曾正賢於原審
    審理中均證稱壬○○、丑○○、戊○○並非日昇公司之員工
    ，並未向附表一所示被害人收取利息，亦未曾向被害人甲○○、己○○、甲○○、卯○○、丁○○、丙○○、庚○○、
    子○○○、彭清明、邱玉娣、癸○○等人施以恐嚇或毀損犯
    行等語明確，此外，依證人乙○○所有之記事本1本、曾正
    賢所有之記事本2本所載內容觀之，其內分別載有每日應向
    哪些借款人收取多少利息、約定地點、當日應收金額、實收
    金額及未收金額、借款人之姓名（或綽號）、聯絡電話及地
    址等紀錄，而證人乙○○之記事本所載借款人包括己○○、
    辛○○、卯○○、庚○○、丁○○、丙○○、巳○○○、癸○○等人在內，證人曾正賢之記事本所載借款人則包括丁○○、丙○○、己○○、庚○○（誤載為李發倉）、巳○○○
    、辛○○等人在內，悉為本案常業重利犯行之被害人乙節，
    此有上開記事本3本扣案可佐。是以，對照上開記事本記載
    及各該借款人之陳述可知，證人丁敏翀、乙○○、潘仁傑、
    曾正賢等人所證通常是由丁敏翀放款給借款人，潘仁傑負責
    記載，乙○○、曾正賢負責向借款人收款等語，應與事實相
    符，足堪採信。審酌證人丁敏翀、乙○○、曾正賢、潘仁傑
    等人，均係實際參與上開事實欄所載常業重利犯行之人，其
    等亦分別就上開被訴常業重利犯行坦認在卷，衡諸常情，其
    等對於自己涉犯之常業重利犯行，既無隱匿之心，亦無刻意
    設詞迴護被告壬○○、丑○○、戊○○3人之必要。此外，
    證人丁敏翀於原審審理中證稱帳是由潘仁傑記帳，他每天會
    拿給伊看，賺的錢，伊每天和潘仁傑分，伊拿淨賺金額之7
    成，潘仁傑拿3成，乙○○及曾正賢每次收款回來，伊會給
    他們錢等語，及證人潘仁傑證稱放款要先經由丁敏翀同意後
    才放款，乙○○、曾正賢每次收回的前會先交給伊記帳，伊
    再交給丁敏翀，至於要給乙○○、曾正賢多少酬勞，是由丁
    敏翀決定，伊除了放款之外，也曾收過款，但是次數很少，
    伊不清楚自己與丁敏翀分帳之比例，是幾千元、幾千元地分
    ，是看收回的錢多少再去分的等語，及證人曾正賢證稱每天
    薪資有時是潘仁傑交付，有時是丁敏翀交付，或是有人會以
    信封袋裝好錢，寫上伊的名字後放在桌上，伊自己去拿等語
    明確，互核大致相符，況依證人乙○○之記事本內「94 年4
    月13日」該頁載有「薪水：ㄚ朝3千，薯條2千，ㄚ偉1千5百
    ，小杰1千」等語，其中「ㄚ朝」即為乙○○，「薯條」即
    為曾正賢，而「ㄚ偉」、「小杰」均非被告壬○○、丑○○
    、戊○○之綽號乙節，此觀諸證人乙○○、曾正賢與被告壬○○、丑○○、戊○○之警詢筆錄「受詢問人資料」之記載
    即明（見同上卷第45、52、59、31、37頁），由此亦可推知
    被告壬○○、丑○○、戊○○並非受僱丁敏翀、潘仁傑2人
    而得受領薪資之人。加以證人丁敏翀等人用以作為常業重利
    營業據點之日昇公司、旭東娃娃城等處所，均係得自由進出
    之場所，縱被告壬○○、丑○○2人曾有在日昇公司所屬據
    點為借款人己○○見過，及被告壬○○、丑○○、戊○○嗣
    於94年4月21日同在日昇公司內為警查獲，亦不得據此認定
    其等3人均有受僱日昇公司而從事本案常業重利、恐嚇犯行
    ，是以，被告壬○○、丑○○、戊○○所辯其等並未共犯常
    業重利、恐嚇、毀損犯行等語，非無可能。至證人甲○○、
    午○○、辰○○均證稱只看過丁敏翀等語；證人庚○○證稱
    只認識丁敏翀、乙○○，證人丁○○則證稱只看過丁敏翀、
    乙○○、曾正賢等語；證人辛○○於警詢中證稱只看過丁敏
    翀、乙○○、曾正賢3人，嗣於原審審理中僅證稱只見過丁
    敏翀、乙○○，偵卷第271頁照片之人（即壬○○）是在旭
    東娃娃店內看過等語，並未證述任何關於被告壬○○、丑○○、戊○○涉犯常業重利、恐嚇、毀損等犯行之情事。另證
    人卯○○於警詢中雖證稱被告壬○○、丑○○、戊○○曾經
    跟著丁敏翀、乙○○、曾正賢3人向伊收利息等語，然於原
    審審理中並未為相同陳述；證人丙○○於警詢中指認本案同
    案之6人與曾正賢之照片時，稱只認得曾正賢、丁敏翀、乙○○，其他不認識等語，嗣於原審審理中改稱乙○○、丑○○有向伊收利息等語，前後陳述並不一致。而證人己○○、
    巳○○○、彭清明等人於警詢中雖有分別敘及壬○○、丑○○、戊○○等人分有收取利息或恐嚇之情事，然證人己○○
    、巳○○○、彭清明經原審依法傳拘後，均未到庭，而未能
    就其等前於警詢中之指認，與到庭被告壬○○、丑○○、戊○○3人再為詰問、對質、指認，故其等於警詢中之陳述是
    否真實無誤，尚有可疑。另證人癸○○先於警詢中證稱壬○○說他是丁敏翀的同學，有向伊收款2次，被告丑○○、戊○○2人多次向伊收取利息，丑○○是最常與乙○○、曾正
    賢一起向伊收利息之人，李晏誠有向伊收過好幾次利息等語
    ，於偵查中則稱壬○○有來收過1、2次利息，丑○○也來收
    過3、4次利息，李晏誠也來收過5、6次利息；曾正賢、丑○○、李晏誠另外還有好幾人來砸伊住處，丁敏翀跟伊說過曾
    正賢是他同學等語，嗣於原審96年1月23日審理中，僅有被
    告乙○○、丑○○、李晏誠到庭時，誤指被告丑○○、李晏
    誠中之1人為「曾正賢」，並稱該位在庭的「曾正賢」有到
    伊住處砸玻璃及收利息，因丁敏翀他們向伊收利息時，有向
    伊介紹過他等語在卷，嗣經原審命其指認有無見過上開3位
    在庭被告時，又改稱穿黃色背心的男子是乙○○，另外2人
    有來向伊收過利息，但都不是曾正賢，其中穿黑色外套之男
    子（即丑○○）有去伊住處砸過玻璃等語，而經原審提示94
    年度偵字第9766號卷第89頁「曾正賢」之照片並遮去照片下
    方之姓名讓證人癸○○指認後，又改稱伊有見過這個人，他
    有來向伊收過利息，他說他是阿聰的同學，他好像沒有來伊
    住處砸玻璃，他曾經講過自己的綽號，但伊現在忘記了等語
    、「（這個照片中的男子是否你所說的曾正賢？）我記得曾
    正賢比較瘦，我沒有注意到曾正賢有什麼特徵。也不記得曾
    正賢有無戴眼鏡」等語，經原審再提示同上卷第85至90頁依
    序為乙○○、壬○○、丁敏翀、李晏誠、曾正賢、丑○○之
    照片，並遮去照片下方之姓名供其指認後，證人癸○○雖稱
    第85頁照片是在庭的乙○○，第86頁照片之男子伊有看過，
    他有來向伊收利息，但伊不知道他叫什麼名字，第87頁照片
    是丁敏翀，第88頁照片男子伊有見過，他有來向伊收利息及
    砸玻璃，他好像是曾正賢，第89頁照片之男子伊有見過，他
    有來向伊收過利息，他說是阿聰的同學，第90頁照片之男子
    有向伊收過利息及砸玻璃，伊不知道他的名字、第90頁是在
    庭穿黑色外套之被告丑○○，第89頁不是，第88頁我不敢確
    定，第87頁是丁敏翀本人，第86頁我不敢確定，第85頁就是
    乙○○、「（你方才說在庭的被告三人中有一人是曾正賢，
    但你現在又說在庭三人中沒有曾正賢，何以如此？）我記得
    曾正賢比較瘦。我剛才回答檢察官有曾正賢在庭的原因是因
    為被告三人離開法庭時，我看到側面覺得有一人很像曾正賢
    」、「（方才提示的偵卷第89頁就是曾正賢的照片，你何以
    說不是曾正賢？）印象中曾正賢比較瘦，我要看到本人才能
    確定，我在警局中有看到曾正賢及其他被查獲的人，所以我
    當時很確定」、「（你在檢察官偵查中有說李晏誠有到你家
    砸玻璃，當時你是依據什麼資料做此回答？）檢察官有拿照
    片給我指認」等語，及於原審96年6月13日審判期日，被告
    壬○○、丑○○、戊○○及丁敏翀、乙○○、曾正賢、潘仁
    傑、張榮賓均在場時，經檢察官反詰問時，先稱壬○○出面
    借款給伊1次等語，後經檢察官提示94年4月21日其於警詢中
    之陳述內容後，又稱時間經過太久，伊忘記是幾次等語，再
    經檢察官提示其於偵查中之陳述內容後，復稱伊記得很清楚
    ，他有放款給伊，就是在獅子林那1次，也有來向伊收過利
    息應該有2次，壬○○對伊放款及收取利息時，並無對伊恐
    嚇、暴力討債等語，前後指述亦不一致，且有誤認被告丑○○為共犯曾正賢之情形，亦足認證人癸○○就指認被告壬○○、丑○○、戊○○涉犯常業重利、恐嚇、毀損等犯行之陳
    述，存有重大瑕疵，尚難逕採為據。綜上所述，親身參與上
    開犯行之證人即共犯丁敏翀、乙○○、曾正賢、潘仁傑等人
    均迭次證稱壬○○、丑○○、戊○○3人並非日昇公司員工
    ，並未參與本案犯行等語在案，證人乙○○則證稱壬○○、
    丑○○、戊○○均為伊朋友，94年4月21日都是去店裡找伊
    而為警查獲等語，核與被告壬○○所辯伊於94年4月21日是
    去日昇公司找乙○○，之前去過1、2次，現場有看過乙○○
    曾正賢在，其他有些人伊不認識等語，及被告丑○○所辯伊
    去過日昇公司2、3次，是去找丁敏翀、乙○○聊天等語相符
    。而上開證人癸○○、丙○○、己○○、辛○○、卯○○、
    彭清明、巳○○○所為關於被告壬○○、丑○○、戊○○3
    人涉犯本件犯罪之陳述，又有上開瑕疵存在，而檢察官所提
    其他證據亦不足以證明被告壬○○、丑○○、戊○○確實共
    同涉犯本件犯行，此外，復查無其他積極之證據足資證明被
    告壬○○、丑○○、戊○○3人與證人丁敏翀、乙○○、曾
    正賢、潘仁傑共同涉犯之上開犯行間有何犯意聯絡及行為分
    擔情形，是以，尚無其他之積極事證足資證明被告壬○○、
    丑○○、戊○○確參與前揭之犯行，本諸「罪證有疑，利於
    被告」之證據法則，自應諭知被告壬○○、丑○○、戊○○
    3人無罪。
四、原審以被告乙○○犯行明確，適用刑法第2條第1項前段、第
    28條、第55條，第305條、第354條，修正前刑法第56條、第
    345條、第51條第5款、第38條第1項第2款、第3款，刑法施
    行法第1條之1第1項、第2項前段，中華民國九十六年罪犯減
    刑條例第2條第1項第3款、第7條、第11條之規定，並審酌被
    告乙○○乘如附表一所示各該借款人需款孔急，急迫下向丁
    敏翀告貸之機，以顯與原本不相當之重利貸款予各該借款人
    ，復要求各該借款人簽發2至3倍於借款金額之本票作為擔保
    ，再預扣第1期利息，而以此重利行為盤削各該借款人，其
    目的不外藉此牟取高利，而以之為業，其之犯罪之動機、手
    段，均無可取，其後，復另對被害人己○○、甲○○、卯○○、丁○○、丙○○、庚○○、子○○○、彭清明、邱玉娣
    等人施以上揭恐嚇犯行，及對告訴人癸○○施以上揭恐嚇及
    毀損器物犯行，犯罪情節重大，而被告乙○○犯罪後於原審
    審理初期，並未坦承全部犯行，表示悔悟，係僅供認涉犯常
    業重利罪外，矢口否認其餘被訴恐嚇、毀損犯行，但經原審
    依序傳喚被害人甲○○、卯○○、丁○○、丙○○、庚○○
    、子○○○等人具結作證，耗費司法訴訟資源甚多，被告乙○○縱對部分犯行漸次坦認，亦為其等經原審逐一調查各該
    犯罪事實，證據確鑿後，所不得不為之舉，故難認其等犯罪
    後態度良好，然原審斟酌被告乙○○於原審審理中就所涉常
    業重利犯行之參與時間、犯罪手段、共犯身分等重要案情，
    均陳述明確，較無匿飾之心，雖其仍否認己身所涉恐嚇、毀
    損犯行，惟其犯後態度較之丁敏翀而言，較為良好，被告乙○○僅係受丁敏翀及共犯潘仁傑指揮，負責向各該借款人收
    款、恐嚇之人等一切情狀，認被告乙○○共同以乘他人急迫
    ，貸以金錢，而取得與原本顯不相當之重利為常業，處有期
    徒刑壹年捌月，扣案如附表二編號一所示之物，分屬被告乙○○及共犯丁敏翀、曾正賢所有，用以犯本案常業重利罪使
    用之物，此經被告乙○○及丁敏翀於原審審理中供陳在卷，
    並經證人即共犯曾正賢於原審審理中證述明確，為被告乙○○及共犯丁敏翀、曾正賢所有供其等共犯本案常業重利罪使
    用之物；而扣案插入行動電話門號0000000000號、00000000
    00號、0000000000號SIM卡1枚使用之行動電話各1支，均係
    丁敏翀申請後分別由其、乙○○、曾正賢所使用，而供其等
    與借款人聯繫放款事宜及與共犯間聯繫收款事宜所用之物，
    其中行動電話門號SIM卡3枚係電信公司配發丁敏翀使用之實
    體物，屬丁敏翀所有供其共犯常業重利罪使用之物，既均經
    扣案，均應依刑法第38條第1項第2款規定併予宣告沒收之。
    又如附表二編號一之(3)所示各該借款人簽發之本票原本，係
    被告乙○○及共犯丁敏翀等人共犯常業重利罪所取得之物，
    亦經扣案，應依刑法第38條第1項第3款規定併予宣告沒收之
    。又被告乙○○共同連續以加害他人生命、身體、財產之事
    ，恐嚇他人致生危害於安全，處有期徒刑拾月，且該部分所
    犯係在96年4月24日以前，合於中華民國九十六年罪犯減刑
    條例第2條第1項第3款規定，減為有期徒刑伍月，扣案如附
    表二編號二所示之被告乙○○所有之不具殺傷力之改造手槍
    1支、油漆罐7瓶等物，為被告乙○○所有供其與共犯涉犯本
    案恐嚇罪使用之物；另扣案分別插入行動電話門號00000000
    00號（由共犯曾正賢使用）、0000000000號（由共犯丁敏翀
    使用）SIM卡使用之行動電話各1支，分別經共犯曾正賢、丁
    敏翀用以發送具恫嚇內容之簡訊予被害人己○○、庚○○，
    業經被告乙○○及共犯丁敏翀、曾正賢分別供承在卷，故均
    屬被告乙○○及共犯丁敏翀所有供犯罪使用之物，爰依刑法
    第38條第1項第2款規定併予宣告沒收之。並定其應執行有期
    徒刑壹年拾月，扣案如附表二所示之物均沒收。至其餘扣案
    之被告乙○○所有非供本案犯罪使用之不具殺傷力之改造子
    彈2顆、鋁棒2支、鐵條3支、鐵條2把，及被告壬○○所有之
    開山刀1支等物，並無證據證明係供被告乙○○及共犯丁敏
    翀所涉上開犯罪使用之物，亦非違禁物，不得併予沒收等，
    經核尚屬妥適，被告乙○○上訴否認部分之犯行為無理由，
    應予駁回。又原審就被告壬○○、丑○○、戊○○（即李晏
    誠）部分經審理結果，認無其他積極證據足資證明該三被告
    有公訴人所指之前開犯行，而為該三被告無罪之諭知，尚無
    不合，公訴人上訴指謫原判決此部分不當為無理由，應予駁
    回。
據上論斷，應依刑事訴訟法第368條判決如主文。
本案經檢察官周志榮到庭執行職務。
中    華    民    國    97    年    5     月    27    日
                  刑事第九庭  審判長法  官 陳貽男
                                    法  官 周盈文
                                    法  官 許宗和
以上正本證明與原本無異。
檢察官、被告乙○○如不服本判決，應於收受送達後十日內向本
院提出上訴書狀，其未敘述上訴之理由者並得於提起上訴後十日
內向本院補提理由書（均須按他造當事人之人數附繕本）。
其餘不得上訴。
                                    書記官 林淑貞
中    華    民    國    97    年    6    月      4    日
附表一
┌──┬────┬─────┬─────┬───────┬─────┬──────┐
│編號│債務人  │借款時間  │借款地點  │借款金額      │利息計算方│備註        │
│    │        │          │          │（新台幣）    │式        │            │
├──┼────┼─────┼─────┼───────┼─────┼──────┤
│1   │卯○○  │93年4 月23│桃園縣中壢│1.借款3萬元。 │5 日為1 期│丁敏翀、王義│
│    │        │日        │市○○○路│2.借款時簽發6 │，每期利息│朝前來放款，│
│    │        │          │利民當鋪  │  萬元本票1 紙│1 千元，年│            │
│    │        │          │          │  及借據1紙   │利率為243 │            │
│    │        │          │          │3.預扣第1 期利│％        │            │
│    │        │          │          │  息          │          │            │
│    │        ├─────┼─────┼───────┼─────┼──────┤
│    │        │93年5 月24│桃園縣中壢│1.借款2萬元。 │5 日為1 期│            │
│    │        │日        │市○○○路│2.借款時簽發4 │，每期利息│            │
│    │        │          │旁某大樓前│  萬元本票1 紙│1 千元，年│            │
│    │        │          │          │3.預扣第1 期利│利率為365 │            │
│    │        │          │          │  息          │％        │            │
├──┼────┼─────┼─────┼───────┼─────┼──────┤
│2   │甲○○  │93年6 月初│桃園縣楊梅│1.借款2萬元。 │10日為1 期│有交付身分證│
│    │        │某日      │鎮某檳榔攤│2.借款時簽發2 │，每期利息│影本，由丁敏│
│    │        │          │前        │  萬元本票2紙 │4 千元，年│翀放款及收款│
│    │        │          │          │3.預扣第1 期利│利率730 ％│            │
│    │        │          │          │  息          │          │            │
├──┼────┼─────┼─────┼───────┼─────┼──────┤
│3   │辰○○  │93年6 月13│臺北縣鶯歌│1.借款2 萬元。│10日為1 期│有交付身分證│
│    │        │日        │鎮○○○街│2.借款時簽發4 │，每期利息│影本，由丁敏│
│    │        │          │122 號3 樓│  萬元本票1紙 │4 千元，年│翀放款及收款│
│    │        │          │辰○○住處│3.預扣第1 期利│利率730 ％│            │
│    │        │          │附近      │  息          │          │            │
├──┼────┼─────┼─────┼───────┼─────┼──────┤
│4   │巳○○○│93年6 月間│桃園縣中壢│1.借款5萬元。 │10日為1 期│有交付身分證│
│    │        │某日      │市自立新村│2.借款時簽發10│，每期利息│影本，由丁敏│
│    │        │          │巳○○○住│  萬元本票1紙 │7 千元，年│翀放款及收款│
│    │        │          │處附近    │3.預扣第1 期利│利率511 ％│            │
│    │        │          │          │  息          │          │            │
│    │        ├─────┼─────┼───────┼─────┼──────┤
│    │        │94年2 月底│不詳      │1.借款40萬元  │10日為1 期│同上        │
│    │        │某日      │          │              │，每期利息│            │
│    │        │          │          │              │48,000元，│            │
│    │        │          │          │              │年利率438 │            │
│    │        │          │          │              │％        │            │
├──┼────┼─────┼─────┼───────┼─────┼──────┤
│5   │癸○○  │1.於93年6 │桃園縣中壢│1.借款3 萬元  │10日為1 期│有交付身分證│
│    │        │  、7 月間│市後火車站│              │，每期利息│影本，由丁敏│
│    │        │  共借款3 │前或同縣平│              │6 千元，年│翀放款，由丁│
│    │        │  次      │鎮市○○路│              │利率730 ％│敏翀、乙○○│
│    │        │2.借款時簽│上某處    ├───────┼─────┤或其他小弟來│
│    │        │  發2 倍金│          │2.借款5萬元   │10日為1 期│收款或以匯款│
│    │        │  額之本票│          │              │，每期利息│方式給付。  │
│    │        │  及簽借據│          │              │1 萬元，年│            │
│    │        │  各1 紙  │          │              │利率730 ％│            │
│    │        │3.均預扣第│          ├───────┼─────┤            │
│    │        │  1 期利息│          │3.10萬元      │10日為1 期│            │
│    │        │          │          │              │，每期利息│            │
│    │        │          │          │              │1 萬5 千元│            │
│    │        │          │          │              │，年利率  │            │
│    │        │          │          │              │547 ％    │            │
│    │        ├─────┼─────┼───────┼─────┼──────┤
│    │        │94年1 月26│桃園縣平鎮│1.借款3萬元。 │10日為1 期│同上        │
│    │        │日        │市○○路2 │2.借款時簽發9 │，每期利息│            │
│    │        │          │段454 巷7 │  萬元本票1紙 │4 千5 百元│            │
│    │        │          │弄13號附近│3.預扣第1 期利│，年利率  │            │
│    │        │          │          │  息          │547 ％    │            │
├──┼────┼─────┼─────┼───────┼─────┼──────┤
│6   │辛○○  │94年1月6日│桃園縣楊梅│1.借款6萬元。 │10日為1 期│有交付身分證│
│    │        │          │鎮○○○路│2.借款時簽發本│，每期利息│影本，由丁敏│
│    │        │          │1 段356 號│  票1 紙及借款│1 萬元，年│翀放款，有見│
│    │        │          │天成醫院前│  契約書      │利率約608 │過丁敏翀、王│
│    │        │          │          │3.預扣第1 期利│％        │義朝及曾正賢│
│    │        │          │          │  息          │          │收款        │
├──┼────┼─────┼─────┼───────┼─────┼──────┤
│7   │午○○  │94年1 月14│桃園縣中壢│1.借款3萬元。 │10日為1 期│有交付身分證│
│    │        │日        │市○○路1 │2.借款時簽發  │，每期利息│影本，由丁敏│
│    │        │          │段90巷38號│本票1 紙及借據│4,500 元，│翀放款及收款│
│    │        │          │前        │3.預扣第1 期利│年利率約  │            │
│    │        │          │          │  息          │547 ％    │            │
├──┼────┼─────┼─────┼───────┼─────┼──────┤
│8   │己○○  │94年3 月10│桃園縣楊梅│1.借款10萬元。│10日為1 期│有交付身分證│
│    │        │日        │鎮○○路17│2.借款時簽發  │，每期利息│影本，由丁敏│
│    │        │          │4 巷2 號日│  本票1紙     │2 萬元，年│翀放款及收款│
│    │        │          │昇公司內  │3.預扣第1 期利│利率730 ％│            │
│    │        │          │          │  息          │          │            │
├──┼────┼─────┼─────┼───────┼─────┼──────┤
│9   │庚○○  │94年3 月16│桃園縣中壢│1.借款5萬元。 │10日為1 期│有交付身分證│
│    │        │日        │市○○路67│2.借款時簽發  │，每期利息│影本，由丁敏│
│    │        │          │巷89號徐發│  本票1紙     │7 千元，年│翀放款，王義│
│    │        │          │倉住處內  │3.預扣第1 期利│利率511 ％│朝收取利息  │
│    │        │          │          │  息          │          │            │
├──┼────┼─────┼─────┼───────┼─────┼──────┤
│10  │丁○○  │94年3 月16│桃園縣中壢│1.借款4萬元。 │10日為1 期│有交付身分證│
│    │        │日        │市○○○路│2.借款時簽發12│，每期利息│影本，由丁敏│
│    │        │          │720 巷19弄│  萬元本票1紙 │6 千元，年│翀放款及收款│
│    │        │          │6 號丁○○│3.預扣第1 期利│利率約547 │            │
│    │        │          │住處      │  息          │％        │            │
├──┼────┼─────┼─────┼───────┼─────┼──────┤
│11  │丙○○  │94年3 月18│臺北縣鶯歌│1.借款5萬元。 │10日為1 期│有交付身分證│
│    │        │日        │鎮○○路某│2.借款時簽發15│，每期利息│影本，由丁敏│
│    │        │          │處        │  萬元本票1紙 │9 千元，年│翀放款及收款│
│    │        │          │          │3.預扣第1 期利│利率657 ％│            │
│    │        │          │          │  息          │          │            │
│    │        ├─────┼─────┼───────┼─────┼──────┤
│    │        │94年3 月20│同上      │1.代李林西琴借│10日為1 期│同上        │
│    │        │日        │          │  款1萬 元    │，每期利息│            │
│    │        │          │          │2.借款時簽發本│2 千元，年│            │
│    │        │          │          │  票1 紙，約定│利率730％ │            │
│    │        │          │          │  利息由李林西│          │            │
│    │        │          │          │  琴支付      │          │            │
│    │        │          │          │3.預扣第1 期利│          │            │
│    │        │          │          │  息          │          │            │
├──┼────┼─────┼─────┼───────┼─────┼──────┤
│12  │子○○○│94年9 月22│桃園縣桃園│1.借款2萬元。 │10日為1 期│有交付身分證│
│    │        │日        │市○○路2 │2.借款時簽發經│，每期利息│影本，由丁敏│
│    │        │          │段2 弄9 樓│  邱玉娣背書之│4 千元，年│翀放款，由丁│
│    │        │          │7 號陳歐巧│  面額6萬元本 │利率730％ │敏翀、潘仁傑│
│    │        │          │慧住處    │  票1 紙      │          │先後收款    │
│    │        │          │          │3.預扣第1 期利│          │            │
│    │        │          │          │  息          │          │            │
├──┼────┼─────┼─────┼───────┼─────┼──────┤
│13  │寅○    │93年6 月間│桃園縣中壢│1.先後借款25萬│10日為1 期│有交付租約、│
│    │        │某日      │市○○路13│  元、15萬元。│，共借40萬│簽發補習班讓│
│    │        │          │2 號童心圓│2.借款時簽發面│元，每期利│渡書，由丁敏│
│    │        │          │補習班    │  額2至3倍之本│息6 萬元，│翀放款，先後│
│    │        │          │          │  票各1 紙及簽│年利率547 │由乙○○、曾│
│    │        │          │          │  發借據      │％        │正賢、張榮賓│
│    │        │          │          │3.預扣第1期利 │          │收款        │
│    │        │          │          │  息          │          │            │
└──┴────┴─────┴─────┴───────┴─────┴──────┘
附表二（應沒收之物）
┌─┬────────────────────┬────┬──────┐
│編│名稱                                    │所有人  │法條依據    │
│號│                                        │        │            │
├─┼────────────────────┼────┼──────┤
│一│(1)應收帳款契約委任書1冊                 │丁敏翀  │刑法第38條第│
│  │(2)插入行動電話門號0000000000、0000000000│        │1 項第2 款、│
│  │  、0000000000號SIM 卡之手機各1 支及其內│        │第3款       │
│  │  SIM卡各1 枚（共3支手機、3枚SIM卡）    │        │            │
│  │(3)甲○○簽發之本票2 紙、午○○簽發之本票│        │            │
│  │  1 紙、癸○○簽發之本票及借款契約書各1 │        │            │
│  │  紙、卯○○簽發之借據2 紙及本票3 紙、邱│        │            │
│  │  垂成簽發之借款契約書、車輛讓渡證書、機│        │            │
│  │  車借據及本票各1 紙、丙○○簽發之本票2 │        │            │
│  │  紙、庚○○簽發之本票1 紙、辛○○簽發之│        │            │
│  │  本票1 紙、辰○○簽發之本票1 紙、陳歐巧│        │            │
│  │  慧簽發之本票1 紙                      │        │            │
│  ├────────────────────┼────┤            │
│  │記事本1 本                              │乙○○  │            │
│  ├────────────────────┼────┤            │
│  │記事本2本                               │曾正賢  │            │
├─┼────────────────────┼────┼──────┤
│二│(1)油漆罐7罐                             │乙○○  │刑法第38條第│
│  │(2)不具殺傷力之改造手槍1 支              │        │1項第2款    │
│  ├────────────────────┼────┤            │
│  │(1)插入行動電話門號0000000000、0000000000│丁敏翀  │            │
│  │  號SIM 卡使用之手機2 支及其內門號SIM 卡│        │            │
│  │  各1 枚                                │        │            │
└─┴────────────────────┴────┴──────┘
附錄：本案論罪科刑法條全文
修正前刑法第345條
以犯前條之罪為常業者，處五年以下有期徒刑，得併科三千元以
下罰金。


司法院資訊處製作；財團法人民間司法改革基金會備份。
